【裁判字號】    98,重訴,282
【裁判日期】    990614
【裁判案由】    損害賠償
【裁判全文】
臺灣高雄地方法院民事判決             98年度重訴字第282號
原      告  乙○○
訴訟代理人  黃清江律師、蔡明哲律師
被      告  甲○○
被      告  茂強國際林業有限公司
法定代理人  丁○○
訴訟代理人  蔡錫欽律師
複代理人    李建宏律師
當事人間請求損害賠償事件，本院民國99年5月31日言詞辯論終
結，判決如下：
  主  文
被告應連帶給付原告新台幣肆佰柒拾肆萬柒仟玖佰壹拾元及自民
國九十八年九月五日起至清償日止按年息5%計算之利息。
原告其餘之訴駁回。
訴訟費用由被告連帶負擔十分之六，餘由原告負擔。
本判決第1 項於原告以新台幣壹佰伍拾玖萬元供擔保後，得假執
行；但被告如以新台幣肆佰柒拾肆萬柒仟玖佰壹拾元為原告預供
擔保後，得免為假執行。
原告其餘假執行之聲請駁回。
  事實與理由
一、原告主張：被告甲○○係受僱於被告茂強國際林業有限公司
    （下稱茂強公司）擔任雜工以檢視木材為業，於民國97年7
    月1 日上午8 時10分許，依領班即訴外人陳泓瑋之指示，駕
    移堆高機至公司對面工地停放時，因疏未注意前後左右有無
    障礙或車輛行人，且未讓行進中之車輛行人優先通行，即貿
    然自高雄縣大樹鄉○○街188 號路旁由北往南方向駛出，適
    原告騎乘車牌號碼NC7-389 號重型機車沿瓦厝街由東往西方
    向行經該處時，見狀閃避不及而遭撞擊，原告當場人車倒地
    ，並因此受有右脛骨與腓骨近端開放性粉碎性骨折併術後感
    染、骨髓炎，進而右脛骨癒合不全、右膝功能喪失之傷害。
    原告因上開傷害，支出醫療費新台幣（下同）66024 元、看
    護費用54200 元、往返住處與醫院之計程車費57,500元、輪
    椅租金費用1000元，且因右膝功能喪失，終身無法工作，受
    有工作損失0000000 元，原告並因本次事故精神受有莫大痛
    苦，自得請求精神慰撫金0000000 元。被告茂強公司既為被
    告甲○○之僱用人，依法應負連帶賠償責任，為此爰依民法
    第184 條第1 項、第188 條、第191 條之2 、第193 條第1
    項及第195 條第1 項前段之規定，聲明求為判令被告應連帶
    給付原告7,145,684 元，及均自本起訴狀繕本送達之翌日起
    至清償日止，按年息5%計算之利息，並願供擔保請准宣告假
    執行。
二、被告抗辯：
  (一)、被告甲○○答辯稱現在服刑中沒有錢給付。
  (二)、被告茂強公司則以：不爭執被告甲○○就本件事故確有過
      失，惟被告茂強公司已善盡監督義務，係被告甲○○違背
      其職務擅將堆高機駛出公司，故原告請求被告茂強公司應
      負連帶責任顯屬無據，又縱認被告茂強公司需負連帶賠償
      責任，惟原告所受傷害喪失工作能力應僅有百分之五十三
      、每月薪資應以17280 元計算，計程車費無單據部分及看
      護費不需專人照顧部分均屬無據，慰撫金部分，亦屬過高
      ，爰聲明求為判決原告之訴駁回，如受不利判決，請准供
      擔保，免為宣告假執行。
三、兩造爭執及不爭執事項：
  (一)、不爭執部分：
    1.被告甲○○受僱於被告茂強公司擔任雜工，平時以檢視木
      材為業。
    2.被告甲○○於上開時地，疏未注意前後左右有無障礙或車
      輛行人，並盡應讓行進中之車輛行人優先通行之義務，致
      原告騎乘車牌號碼NC7-389 號重型機車沿瓦厝街由東往西
      方向行經該處時，見狀閃避不及致遭撞擊，原告因此受有
      右脛骨與腓骨近端開放性粉碎性骨折併術後感染、骨髓炎
      ，進而右脛骨癒合不全、右膝功能喪失之傷害，有長庚紀
      念醫院診斷證明書影本2 張、中華民國身心障礙手冊影本
      為證。
    3.被告甲○○因上列過失致傷行為，經本院以98年度審交易
      字第121號刑事案件判處有期徒刑7 月確定。
    4.原告因本件事故支付醫療費用7,300 元，有長庚紀念醫院
      費用收據影本33張為證。
  (二)、爭執部分：
    1.原告請求之各項金額有無理由？其數額應以若干為適當？
    2.本件原告是否與有過失？若有，其應負過失比例為何？
    3.原告就本件車禍事故，得否請求被告負連帶賠償責任？
四、原告得請求之各項金額
（一）醫藥費：
      原告支出醫藥費分別為7300元及58724元，合計66024元，
      業據原告提出高雄長庚紀念醫院之費用收據為證，並為被
      告所不爭執，原告此部分之請求為有理由，應予准許。
（二）看護費：
      原告主張除住院87天以外3個月及往後12個月內經醫生診斷
      需專人照顧，依每日1000元計算，共計542000元，然查：
      依原告所提出長庚紀念醫院97年11月5 日開立之診斷證明
      書，只記載住院期間及出院後六週需專人照顧，其餘乃宜
      休養6 個月，一年內無法恢復原來活動，並不需要專人照
      顧，（見附民卷原證2 ），而再依該醫院98年8 月12日診
      斷證明書記載，原告於出院後需專人看護一個月，需休養
      6 個月（見原證9 ），綜合此二份診斷證明書所載，原告
      住院合計87天（10+33+19+25 ＝87天），97年10 月10 日
      出院後6 週而專人看護即42天（6 ×7 ＝42天），於98年
      8 月9 日行鋼板骨釘固定手術及自費骨粉出院需專人看護
      1 個月30 天 ，合計其需專人看護之天數為87+42+30＝
      159 天，則原告得請求之數額為159 ×1000＝159000元，
      逾此數額之請求為無理由，應予駁回。
（三）計程車費：
      此部分原告請求57500元，然有單據之部分為3500+10000+
      22000 ＝35500 元，其餘98年5 月至99年3 月間之計程車
      費22000 元部分，99年5 月31日於本院言詞辯論終結前原
      告仍未提出收據證明，並為被告所爭執，該部分缺乏證據
      證明，即不應准許。
（四）勞動能力損失部分：
      此部分經本院送請高雄長庚紀念醫院鑑定結果，依病人於
      99年3 月10日最後一次回診情形以觀，病人膝及右踝之功
      能恢復後甚差，仍存有運動障? 情形，而依運動障? 情形
      觀察，似已減損勞動能力達70％，並依多次回診恢復情形
      ，以難有顯著進步空間，似有終身無法恢復情形，此有該
      醫院鑑定書一份在卷可證（本案卷73頁），原告事故發生
      事故時42歲，算至勞動基準法所規定強制退休年齡65歲，
      原告可工作期間為23年，其薪資每月30000 元，此業據原
      告之雇主丙○○出具證明並到庭證述屬實（見本案卷99頁
      ），從而原告得請求之勞動能力損失金額為30000 ×12×
      15.0000000×70％＝0000000 元。依霍夫曼式計算法扣除
      中間利息。被告雖主張原告之受傷情形應依勞工保險條例
      殘障給付標準表第118 項第5 等級之殘廢程度，減損勞動
      能力53％，及依每月基本工資17280 元為標準計算，但該
      減損勞動能力之程度及每月薪資業經分別鑑定及原告雇主
      證明如上，被告此部分之主張尚非有據。惟原告同時構成
      職業災害而從雇主處領得薪資及職災給付504000元，此部
      分原告既受有勞動給付，自應自勞動損失中予以扣除，即
      0000000 0000000＝0000000 元。從而原告得請領之勞動
      損失為0000000 元，逾此部分之請求為無理由，應予駁回
      。
（五）、輪椅租金1000元：
       此部分業據原告提出收據予以證明，並為被告所不爭執，
       堪認為真實，應予准許。
（六）精神慰撫金部分：
      本院審核兩造均為受雇他人從事勞動力支出工作，原告擔
      任課長之所得僅薪資所得每月約30000 元，而被告甲○○
      為擔任雜工，年所得10餘萬元，此有二造財產歸戶資料在
      卷足憑並為二造所不爭執，並經原告雇主到庭證述明確，
      而本件事故之發生係起因於被告甲○○駕駛堆高機突然駛
      出被告茂強公司大門致原告騎機車閃避不及所致，被告茂
      強公司之指揮監督亦顯有過失，以及原告受有二造所不爭
      執之傷害，多次出入醫院施行手術及復健，而其勞動能力
      喪失程度甚高，且終生難以恢復，原告所遭遇之痛苦及此
      後生活所導致之不便，實屬重大，本院斟酌上開兩造之身
      分、地位、經濟狀況和加害程度，認本件精神慰撫金以12
      0萬元為適當，逾此部分之請求為無理由，不應准許。
五、本件是否有過失相抵情形：
    被告甲○○雖於刑事案件審理時主張原告騎機車車速過快，
    亦為導致本件損害之原因，然查：本件係被告甲○○突然將
    堆高機駛出茂強公司大門，致原告未及時發現並為反應所致
    。縱若原告車速過快，但此亦必須原告應注意、能注意而不
    注意始能構成過失，若因被告突然駛出路面，而為任何人所
    不能預測而加以迴避，此種無預測可能性之情形，即非原告
    所能注意，而不構成過失。本件經送請台灣省高屏澎區車輛
    行車事故鑑定委員會鑑定，亦認被告起駛時未讓行進中車輛
    優先通行為肇事原因，而原告並無肇事原因，此有該鑑定報
    告附於刑案偵查卷可稽，亦足證原告於機車行駛中，對於被
    告甲○○駕駛堆高機之突然駛出並無法預見而無過失可言。
    從而本件並無過失相抵之適用。
六、被告茂強公司應否負連帶賠償責任：
    按「受僱人因執行職務，不法侵害他人之權利者，由僱用人
    與行為人連帶負損害賠償責任。但選任受僱人及監督其職務
    之執行，已盡相當之注意或縱加以相當之注意而仍不免發生
    損害者，僱用人不負賠償責任。」民法第188 條第1 項定有
    明文。被告茂強公司雖主張已盡監督之義務而應免責，但被
    告甲○○並非從事駕駛堆高機織工作，而係擔任雜工，平時
    以檢視木材為業，此為被告茂強公司所不爭執，則被告甲○
    ○何以能自被告工廠中駕駛堆高機，被告公司管理監督已顯
    有瑕疵。更何況本件係因被告公司原本之堆高機駕駛忙於其
    他事務而人手不足，被告甲○○在被告公司其他受僱人之要
    求下，欲將堆高機挪至公司對面工地所致，被告公司容認非
    駕駛堆高機業務之人駕駛堆高機，豈能謂其已盡監督義務。
    再者被告公司工廠大門緊臨馬路，被告堆高機自工廠大門駛
    出亦未見被告公司有派人指揮交通或注意來往車輛行人通行
    ，以維護他人之安全，亦難謂其對被告甲○○職務之執行已
    盡相當之注意或縱加以相當之注意而仍不免發生損害。從而
    本件茂強公司應與其受僱人負連帶損害賠償之責，乃可確定
    。
七、本件原告就機車受損部分已繳納裁判費，而為民事事件獨立
    之請求，已非刑事附帶民事訴訟之請求，即應予准許。惟該
    部分及藥品請求之部分均經原告予以捨棄，而毋庸再予審理
    ，此外兩造其餘之攻擊及防禦方法於本件結果不生影響，爰
    不一一贅述，爰併予敘明。
八、綜上所述，本件原告依民法第184條第1項、第188條第1項、
    第191 條之2 、第193 條第1 項及第195 條第1 項前段得請
    求被告連帶賠償之金額為醫藥費66024 元、看護費159000元
    、計程車費35500 元、勞動能力損失0000000 元、精神慰撫
    金0000000 元合計0000000 元（66024+159000+35500+00000
    00+0000000＝0000000 元）。原告請求於此範圍內及自起訴
    狀繕本送達翌日即98年9 月5 日起至清償日止按年息5 ％計
    算之利息為有理由，應予准許，逾此部分之請求為無理由，
    應予駁回。兩造聲請准予假執行或免假執行之宣告，於原告
    勝訴部分爰分別酌定金額准許之，就原告敗訴部分，其假執
    行之聲請已失所附麗。應予駁回。
九．本件原告之訴一部為有理由，一部無理由，依民事訴訟法第
    79條、第85條第2 項、第390 條第2 項、第392 條第2 項，
    判決如主文。
中    華    民    國    99    年    6     月    14    日
                  民事第四庭法  官  陳樹村
正本係照原本作成。
如不服本判決，應於判決送達後20日內向本院提出上訴狀並表明
上訴理由，如於本判決宣示後送達前提起上訴者，應判決送達後
10日內補提上訴理由書（須附繕本）。
中    華    民    國    99    年    6     月    17    日
                            書記官  葉姿敏

司法院資訊處製作；財團法人民間司法改革基金會備份。
